臺灣屏東地方法院刑事判決
110年度易字第648號
公  訴  人  臺灣屏東地方檢察署檢察官
被      告  趙志宏  



上列被告因違反家庭暴力防治法案件，經檢察官提起公訴（110
年度偵緝字第216號），本院判決如下：
　　主　文
甲○○犯違反保護令罪，處拘役肆拾日，如易科罰金，以新臺幣壹
仟元折算壹日。又犯違反保護令罪，處拘役伍拾玖日，如易科罰
金，以新臺幣壹仟元折算壹日。應執行拘役玖拾日，如易科罰金
，以新臺幣壹仟元折算壹日。
　　犯罪事實
一、甲○○與乙○○曾為同居男女朋友，其等間具有家庭暴力防治法
    第3條第2款所定之家庭成員關係。甲○○前因對乙○○實施家庭
    暴力行為，經本院於民國107年6月21日以107年度司暫家護
    字第306號核發民事暫時保護令，於107年11月9日轉為核發1
    07年度家護字第472號民事通常保護令，令甲○○不得對乙○○
    及其未成年子女實施身體、精神上之騷擾、控制、脅迫或其
    他不法侵害之行為；不得直接或間接對乙○○及其未成年子女
    為騷擾、接觸、跟蹤、通話、通信等聯絡行為；甲○○應遠離
    乙○○居所至少100公尺；並經警執行保護令並宣達應遵守事
    項。詎甲○○於107年7月6日經警執行本件保護令內容後，仍
    基於違反本件保護令之犯意，分別為下列犯行：㈠未依本件
    暫時保護令之通知內容，於指定時間即107年8月15日至臺灣
    屏東地方法院法警室報到並接受處遇計畫之評估；㈡於107年
    10月27日0時30分許，併基於公然侮辱及傷害之犯意，在位
    於屏東縣長治鄉繁華路之「大百合小吃部」前，見乙○○持手
    機對其錄影蒐證，在不特定人得共見共聞之處所，公然以「
    幹你娘機掰錄三小」（台語）、「妳白目」等語辱罵乙○○，
    足以貶損乙○○之人格評價，並徒手毆打乙○○之前胸，致其因
    而受有右前胸鈍挫傷併擦傷及左手背鈍挫傷等傷害，甲○○以
    上述方式未完成加害人處遇計畫，並對乙○○實施身體與精神
    上之騷擾及不法侵害，對其為家庭暴力行為而違反本案保護
    令。　　
二、案經屏東縣政府警察局屏東分局報請臺灣屏東地方檢察署檢
    察官偵查起訴。
　　理　由
壹、證據能力
一、供述證據部分：
　　按被告以外之人於審判外之言詞或書面陳述，除法律有規定
    者外，不得作為證據。又被告以外之人於審判外之陳述，雖
    不符刑事訴訟法第159條之1至第159條之4之規定，但經當事
    人於審判程序同意作為證據，法院審酌該言詞陳述或書面陳
    述作成時之情況，認為適當者，亦得為證據；而當事人、代
    理人或辯護人於法院調查證據時，知有刑事訴訟法第159條
    第1項不得為證據之情形，而未於言詞辯論終結前聲明異議
    者，視為有前項之同意，刑事訴訟法第159條之5定有明文。
    查本判決所引用之各該被告以外之人於審判外之陳述，被告
    及檢察官於本院審理時均表示同意有證據能力（見本院卷第
    48、94、125頁），本院審酌上開證據資料製作時之情況，
    尚無違法不當及證明力明顯過低之瑕疵，亦認為以之作為證
    據應屬適當，依刑事訴訟法第159條之5第1項之規定，認前
    揭證據資料均有證據能力。
二、非供述證據部分：
　　至卷內所存經本院引用為證據之非供述證據，與本案待證事
    實間均具有關聯性，且無證據證明係公務員違背法定程序所
    取得，復經本院依法踐行調查程序，是依刑事訴訟法第158
    條之4之反面解釋，自有證據能力。
貳、認定犯罪事實所憑之證據及理由
一、訊據被告甲○○固坦承有前揭犯罪事實一㈠、㈡所示，知悉107
    年度司暫家護字第306號民事暫時保護令之內容，而未於保
    護令指定時間107年8月15日報到，並接受處遇計畫評估，嗣
    後亦未完成處遇計畫；並另於107年10月27日0時30分許，在
    大百合小吃部前，辱罵告訴人乙○○並與之發生衝突等節，惟
    矢口否認有何傷害犯行，辯稱：我沒有出手毆打告訴人之前
    胸，我只有伸手擋著不讓他拍攝而已，我不知道他的傷勢怎
    麼來的，我手有揮過去，不知道有沒有揮到她等語（見本院
    卷第47、93頁）。經查：
　㈠就事實一、㈠違反保護令部分，業據被告於本院準備程序及審
    理時坦認不諱（見本院卷第47、93、125頁），經調閱本院1
    07年度家護字第472號卷，就被告未完成加害人處遇計畫、
    屏東縣政府警察局屏東分局多次執行未遇乙節核閱屬實，並
    有本院107年度司暫家護字第306號民事暫時保護令、107年
    度家護字第472號民事通常保護令、屏東縣政府警察局屏東
    分局107年7月10日屏警分防字第10732385700號函暨執行紀
    錄表、屏東縣政府警察局屏東分局107年7月6日保護令執行
    紀錄表、家庭暴力被害人查訪紀錄表、家庭暴力加害人約制
    查訪表、屏東縣政府107年8月28日屏府授衛醫字第10732506
    300號函及附件「甲○○裁定前評估建議書」、屏東縣政府警
    察局屏東分局107年11月23日保護令執行紀錄表、家庭暴力
    加害人約制查訪表、屏東縣政府109年11月27日屏府授衛醫
    字第10934115800號函暨個案匯總報告【內容：未到達執行
    機構通報書記載、特殊狀況通報書】各1份等件在卷可稽（
    見警卷第9至10頁；偵緝卷第49至52頁；偵卷第29至33頁；
    偵緝卷第47、55、57、61至63、68至69、70頁；本院107年
    度家護字第472號卷第155至176頁）。是被告有違反保護令
    之犯行，此部分事實，堪以認定。
　㈡就事實一、㈡公然侮辱及此部分違反保護令部分，業據被告於
    本院準備程序及審理時坦承不諱（見本院卷第47、93、125
    頁），核與告訴人於警詢及偵查中之證述互核相符（見警卷
    第3頁及其背面；偵卷第23至25頁），並有屏東地方檢察署
    檢察事務官勘驗報告、本院勘驗筆錄1份在卷可佐（見偵緝
    卷第39至45頁；本院卷第132頁），堪可採信。而被告前經
    本院核發107年度暫家護字第306號民事暫時保護令，諭令其
    不得對告訴人實施家庭暴力行為，該保護令並已通知被告，
    為被告所知悉，亦有該暫時保護令及107年7月6日屏東縣政
    府警察局屏東分局保護令執行紀錄表各1份在卷足稽（見偵
    緝卷第51至52、53至55頁），被告猶公然以「幹你娘機掰錄
    三小」、「妳白目」等語，辱罵告訴人而對之施加精神暴力
    ，其有為家庭暴力之公然侮辱及違反保護令犯行部分，洵堪
    認定。
　㈢就事實一、㈡傷害及此部分違反保護令部分，業據證人即告訴
    人乙○○指證「於107年10月27日0時30分許，在屏東縣長治鄉
    繁華路段大百合小吃部內，甲○○徒手毆打我的胸口，並用三
    字經不斷辱罵我，當時那邊喝酒的客人跟小吃部老闆娘都有
    看到並制止他，我有自己拍攝當時的錄影畫面；當天甲○○用
    拳頭打我胸口跟手還罵我三字經」等語綦詳（見警卷第3頁
    及其背面；偵卷第23至25頁），並有屏基醫療財團法人屏東
    基督教醫院受理家庭暴力事件驗傷診斷書1份在卷可憑（見
    警卷第11頁及其背面）。徵諸告訴人前往醫院驗傷之時間10
    7年10月27日2時01分與案發時點極為密接，且其經醫生診斷
    受有「右前胸及左手背痛」等傷害，亦與其指訴遭被告毆打
    之部位、方式合致，堪認告訴人指訴情節為真。且經本院勘
    驗卷附告訴人提出之107年10月27日蒐證影像光碟，勘驗結
    果如下：畫面中有1名A男子之聲音與1名B女子之聲音對話，
    兩人發生爭執，有拍擊之聲音及畫面影像晃動，同時A男子
    有對B女子口出髒話，畫面中另有1名女子C及1名男子D與A男
    子說「不要這樣」等語（見本院卷第132頁），又畫面中之A
    男子為本案被告、B女子為本案告訴人，業據被告坦承在卷
    （見本院卷第133頁）。足見被告確有伸手向告訴人手機畫
    面靠近，伴隨畫面劇烈晃動中有數次撞擊聲，嗣後被告亦遭
    在場人員拉開並告以不要這樣等節，佐以雙方係正面發生衝
    突，與告訴人提出之診斷證明書受傷位置相符，可推認被告
    確實有出手揮打告訴人。是告訴人所受傷勢與被告之毆打行
    為間具有相當因果關係，被告傷害及此部分違反保護令犯行
    應堪認定。
二、綜上所述，被告違反保護令、公然侮辱、傷害等犯行均堪認
    定，應依法論科。被告所為前揭辯解，僅係臨訟卸責之詞，
    不足為採。
參、論罪科刑
一、按稱家庭暴力者，指家庭成員間實施身體或精神上不法侵害
    之行為；又家庭暴力罪者，指家庭成員間故意實施家庭暴力
    行為而成立其他法律所規定之犯罪，家庭暴力防治法第2條
    第1款、第2款分別定有明文。依家庭暴力防治法第61條第1
    款、第2款規定，違反法院依同法第14條第1項第1款、第2款
    所為禁止實施家庭暴力行為及禁止騷擾行為者，為本法所稱
    之違反保護令罪。另按家庭暴力防治法所謂精神上不法侵害
    ，包括以謾罵、吼叫、侮辱、諷刺、恫嚇、威脅之言詞語調
    脅迫、恐嚇被害人之言語虐待；竊聽、跟蹤、監視、冷漠、
    鄙視或其他足以引起人精神痛苦之精神虐待及性虐待等行為
    ，詳言之，若某行為已足以引發行為對象心理痛苦畏懼之情
    緒，應即該當精神上不法侵害之行為，且因家庭暴力行為多
    有長期性、習慣性、隱密性、連續性之特徵，家庭成員間關
    係密切親近，對於彼此生活、個性、喜惡之瞭解為人際網路
    中最深刻者，於判斷某一行為是否構成精神上不法侵害時，
    除參酌社會上一般客觀標準外，更應將被害人主觀上是否因
    加害人行為產生痛苦恐懼或不安之感受納入考量。至家庭暴
    力防治法第2條第3款規定之騷擾，係指任何打擾、警告、嘲
    弄或辱罵他人之言語、動作或製造使人生畏怖之行為，使他
    人因而產生不快不安之感受，與前述精神上不法侵害行為肇
    致相對人心理恐懼痛苦，在程度上有所區分。是家庭暴力防
    治法第61條第1款、第2款係依被告之行為對被害人造成影響
    之輕重而為不同規範，若被告所為已使被害人生理或心理上
    感到痛苦畏懼，即可謂係對被害人實施身體或精神上不法侵
    害之家庭暴力行為，反之若尚未達此程度，僅使被害人產生
    生理、心理上之不快不安，則僅為騷擾定義之規範範疇。是
    故若被告所為，顯已超出使被害人生理、心理感到不安不快
    之程度，而造成被害人生理、心理上的痛苦，係違反家庭暴
    力防治法第61條第1款規定，自無庸再論以同條第2款規定（
    臺灣高等法院暨所屬法院99年法律座談會刑事類提案第9號
    研討結論意旨參照）。經查，被告與告訴人乙○○曾為同居男
    女朋友，屬家庭暴力防治法第3條第2款所定之家庭成員關係
    ，已如前述。又被告於犯罪事實欄一、㈡所示時地，以上揭
    言詞辱罵並毆打告訴人，衡情告訴人遭前揭不堪言詞辱罵，
    並受有身體上之傷害，已足使告訴人生理、心理痛苦，故顯
    係以言語及肢體暴力對告訴人實施身體及精神上之不法侵害
    ，均已如前述，應認已構成家庭暴力防治法所稱之「身體或
    精神上不法侵害行為」甚明，揆諸前揭說明，自毋庸再論以
    同條第2款規定，先予指明。
二、按行為後法律有變更者，適用行為時之法律。但行為後之法
    律有利於行為人者，適用最有利於行為人之法律，刑法第2
    條第1項定有明文。查被告行為後，刑法第277條第1項業於1
    08年5月29日經總統公布修正，並自同年月31日起生效施行
    ，而修正前刑法第277條第1項原規定：「傷害人之身體或健
    康者，處3年以下有期徒刑、拘役或1,000元以下罰金」，修
    正後則提高法定刑為：「5年以下有期徒刑、拘役或50萬元
    以下罰金」，經比較新舊法結果，以修正前之規定對被告較
    為有利，故被告本案傷害犯行，應依刑法第2條第1項前段規
    定，適用被告行為時之法律即修正前刑法第277條第1項規定
    論處。
三、是核被告所為，就事實一、㈠部分，係犯家庭暴力防治法第6
    1條第5款違反保護令罪；事實一、㈡部分，係犯家庭暴力防
    治法第61條第1款違反保護令、修正前刑法第277條第1項傷
    害，及刑法第309條第1項公然侮辱等罪；而關於修正前刑法
    第277條第1項傷害罪、刑法第309條第1項之公然侮辱罪部分
    ，屬對家庭成員間實施身體及精神上不法侵害行為，自該當
    家庭暴力防治法第2條第2款所稱之家庭暴力罪，惟因家庭暴
    力防治法對於家庭暴力罪並無科處刑罰之規定，是僅依修正
    前刑法第277條第1項傷害罪、同法第309條第1項之公然侮辱
    罪之規定予以論罪科刑即可。被告就事實一、㈡部分，是以
    一行為觸犯數罪名，為想像競合犯，應依刑法第55條前段從
    一重之違反保護令罪處斷。被告上開2次犯行，犯意各別、
    行為互殊，應予分論併罰。
四、公訴意旨雖漏論被告甲○○犯公然侮辱罪，惟起訴書已敘及此
    部分犯罪事實，自屬起訴範圍，又本院準備程序時已告知被
    告可能涉犯公然侮辱罪，被告就此部分亦坦認不諱（見本院
    卷第47、93頁），無礙其訴訟上防禦權之行使，本院自得併
    予審理。
五、刑之加重部分：
　㈠按被告之「累犯事實」，係對被告不利之事項，且基於刑法
    特別預防之刑事政策，此係被告個人加重刑罰之前提事實，
    單純為被告特別惡性之評價，與實體公平正義之維護並無直
    接與密切關聯，尚非法院應依職權調查之範圍，自應由檢察
    官負主張及指出證明方法之實質舉證責任，檢察官所提出之
    相關證據資料，應經嚴格證明程序，即須有證據能力並經合
    法調查，方能採為裁判基礎。如此被告始能具體行使其防禦
    權，俾符合當事人對等及武器平等原則，而能落實中立審判
    之本旨及保障被告受公平審判之權利（最高法院110年度台
    上大字第5660號裁定、110年度台上字第5660號判決意旨參
    照）。又司法院釋字第775號解釋揭示，刑法第47條第1項所
    規定關於累犯加重本刑部分，其不分情節，基於累犯者有其
    特別惡性及對刑罰反應力薄弱等立法理由，一律加重最低本
    刑，於不符合刑法第59條所定要件之情形下，致生行為人所
    受之刑罰超過其所應負擔罪責之個案，其人身自由因此遭受
    過苛之侵害部分，不符罪刑相當原則。是以，法院就個案應
    依司法院釋字第775號解釋意旨，衡量所欲維護法益之重要
    性、防止侵害之可能性及事後矯正行為人之必要性，斟酌各
    項情狀，包括被告所犯前後數罪間，關於前案之性質（故意
    或過失）、前案徒刑之執行完畢情形（有無入監執行完畢、
    是否易科罰金或易服社會勞動）、再犯之原因、兩罪間之差
    異（是否同一罪質、重罪或輕罪）、主觀犯意所顯現之惡性
    及其反社會性等情，綜合判斷個別被告有無因加重本刑致生
    所受刑罰超過其所應負擔罪責之情形，裁量是否加重最低本
    刑。
　㈡稽之卷內資料，本件起訴書雖有記載被告構成累犯之事實，
    被告前於107年間因不能安全駕駛案件，經本院以107年度交
    簡字第411號刑事判決處有期徒刑5月確定，嗣於107年9月21
    日易科罰金執行完畢，有臺灣高等法院被告前案紀錄表1份
    為憑，其於有期徒刑執行完畢後，5年以內故意再犯本件有
    期徒刑以上之各罪，均為累犯（就公然侮辱部分，不構成累
    犯），然揆諸司法院大法官釋字第775號解釋文意旨，審酌
    被告所犯上開案件與本件犯行之罪質不同、犯罪類型迥異、
    侵害法益差異甚大，尚無證據證明被告經上開案件執行完畢
    後，仍未收矯治之效，而有特別須加重其最低本刑之必要，
    公訴意旨亦未就此主張加重其刑，本院自無從依刑法第47條
    第1項規定加重被告之刑，而僅將被告相關前科紀錄列入刑
    法第57條第5款之量刑審酌事項（詳後述），合先敘明。　
六、爰以行為人之責任為基礎，並審酌被告係成年且智識健全之
    人，理應知悉在現代民主法治社會中，對於任何糾紛之解決
    ，應本諸理性、和平手段與態度為之，詎被告因與告訴人感
    情糾紛交惡，即心生不滿，明知法院已核發暫時保護令，竟
    仍無視保護令之內容，續以傷害、公然侮辱等方式，侵害告
    訴人，顯見法紀觀念淡薄，所為惡性非輕，應予非難；兼衡
    以被告就未完成加害人處遇計畫、公然侮辱及因此違反保護
    令等犯行坦承、傷害及該部分違反保護令犯行否認之犯後態
    度；斟之被告前往告訴人工作場所，影響告訴人休息或營業
    之準備，公然辱罵告訴人，造成告訴人精神上之痛苦畏懼，
    所為殊非可取，且進一步發生肢體衝突造成告訴人身體上受
    有傷害等犯罪情節；暨衡酌其自陳高中肄業之智識程度、從
    事鐵工，近期月收入約3萬多元，未婚無子女，須扶養母親
    之家庭經濟狀況（見本院卷第140頁），前有因公共危險、
    竊盜案件經法院判處罪刑之前案紀錄，有臺灣高等法院被告
    前案紀錄表在卷足憑，素行難謂全然良好（見本院第15至23
    頁），復未能與告訴人達成和解，或尋求其諒解，甚至逃避
    本案偵查而遭通緝，以致於事發後雖已相隔多年，兩人現今
    已無瓜葛，告訴人卻仍難以釋懷，可見心靈受創，及參酌告
    訴人之意見（見本院卷第47、93、141頁）等一切情狀，分
    別量處如主文所示之刑及諭知易科罰金之折算標準。並審酌
    被告本案整體犯罪過程之各罪彼此間關聯性、個別犯行之時
    間、空間、各行為所侵害法益之專屬性或同一性、數罪對法
    益侵害之加重效應、罪數所反應被告之人格、犯罪傾向及對
    被告施以矯正之必要性等情狀，就被告本案所犯數罪受宣告
    之刑定其應執行之刑及諭知易科罰金之折算標準如主文所示
    。
據上論斷，應依刑事訴訟法第299條第1項前段，家庭暴力防治法
第2條第2款、第61條第1款、第5款，刑法第11條前段、第2條第1
項前段、第309條第1項、（修正前）第277條第1項、第55條前段
、第41條第1項前段、第51條第6款，刑法施行法第1條之1第1項
，判決如主文。
本案經檢察官鍾佩宇提起公訴，檢察官廖期弘到庭執行職務。
中　　華　　民　　國　　111 　年　　11　　月　　3 　　日
　　　　　　　　　刑事第六庭　審判長法　官  李宗濡

　　　　　　　　　　　　　　　　　　法　官  李松諺

　　　　　　　　　　　　　　　　　　法　官  楊孟穎
以上正本證明與原本無異。
如不服本判決應於收受判決後20日內向本院提出上訴書狀，並應
敘述具體理由；其未敘述上訴理由者，應於上訴期間屆滿後20日
內向本院補提理由書（均須按他造當事人之人數附繕本）「切勿
逕送上級法院」。
中　　華　　民　　國　　111 　年　　11　　月　　3 　　日
                                    書記官  李季鴻
附錄本案論罪科刑法條：
刑法第309條第1項
修正前刑法第277條第1項
家庭暴力防治法第61條
違反法院依第14條第1項、第16條第3項所為之下列裁定者，為本
法所稱違反保護令罪，處3年以下有期徒刑、拘役或科或併科新
臺幣10萬元以下罰金：
一、禁止實施家庭暴力。
二、禁止騷擾、接觸、跟蹤、通話、通信或其他非必要之聯絡行
    為。
三、遷出住居所。
四、遠離住居所、工作場所、學校或其他特定場所。
五、完成加害人處遇計畫。